臺灣高雄地方法院民事判決　九十年度訴字第一六三五號
　　原　　　告　　丁○○
　　被　　　告　　丙○○
　　被　　　告　　甲○○
　　法定代理人　　乙○○
右當事人間請求損害賠償事件，本院判決如左：
    主    文
原告之訴及假執行之聲請均駁回。
訴訟費用由原告負擔。
    事    實
甲、原告方面：
一、聲明：
    (1)被告應連帶給付原告新台幣（下同）五十五萬元，暨自起訴狀繕本送達翌日起
      至清償日止，按年息百分之五計算之利息。
    (2)訴訟費用由被告連帶負擔。
    (3)願供擔保，請准宣告假執行。
二、陳述：
    (1)被告丙○○係被告高雄醫學院附設中和紀念醫院之醫師，依其名片所載被告丙
      ○○為日本東京醫科大學醫學博士、日本臨床細胞診斷學指導醫師、中華民國
      內科胸腔科專科醫師，依其學經歷於醫學方面自是非常優越，並超越一般醫師
      專業知識，詎原告並無肺癌，被告丙○○應注意此情，卻於診斷時未盡其注意
      義務，作兩次切片檢查仍誤診原告罹有肺癌，並由具有醫師資格之被告甲○○
      於診斷後載明肺癌，原告因此而認須手術，乃於民國八十八年五月二十四日動
      手術將左肺全部切除，手術後經該手術之醫師周世華診斷結果，原告並無肺癌
      ，而係罹有左肺結核，惟原告已因此次手術造成身體健康之重大損害，而須長
      期復健，且已難回復未動手術前之健康狀況。
    (2)按因故意或過失不法侵害他人之權利者，負損害賠償責任。」「數人共同不法
      侵害他人之權利者，連帶負損害賠償責任」「受僱人因執行職務，不法侵害他
      人之權利者，由僱用人與行為人連帶負損害賠償責任。」民法第一百八十四條
      、第一百八十五條、第一百八十八條分別定有明文。查本件被告因怠於注意義
      務導致原告左肺遭全部切除之結果，對原告所造成之傷害已符合勞工保險殘廢
      給付標準表障害項目第四十四項「胸腹部臟器機能遺存極度障害，終身不能從
      事任何工作，經常需要醫療護理或專人周密照顧者」之傷害，被告自應依法負
      侵權行為責任。基此，原告請求之賠償如下：
      醫療費用：三十萬八千四百六十九元，並保留將來支出費用之請求權。
      增加生活上需要之損害：原告於八十八年五月二十四日左肺遭全部切除，經
        常須醫療或專人照顧，現由親屬隨身照顧，即受有相當看護費之損害，以每
        日二千元計，算至九十年五月十五日止，共須費一百四十四萬元。
      慰撫金：原告因被告不當之醫療導致左肺全部切除，日常生活均需假手他人
        ，精神及肉體上均痛苦不堪，爰請求慰撫金二百萬元。
    (3)綜上，原告本可向被告請求三百餘萬元，現暫請求其中之五十五萬元。
三、證據：提出被告丙○○名片、重大傷病證明申請書、診斷證明書、醫療費用明細
    表各一份為證。並聲請送行政院衛生署醫事審議委員會鑑定。
乙、被告方面：
一、聲明：請求判決如主文所示。
二、陳述：
    (1)本件原告係於八十八年四月二十日主訴四肢無力、體重減輕、頭痛、耳朵痛、
      喉嚨痛、腰酸背痛等，而住進被告精神科病房，四月二十一日原告胸部Ｘ光檢
      查發現左上肺葉有直徑五公分大之腫瘤，四月三十日胸部電腦斷層檢查結果仍
      發現原告左上肺葉有疑似肺癌腫瘤，五月六日再為原告進行支氣管鏡細胞學檢
      查及病理切片檢查無特別發現，為進一步檢查，原告於五月七日自精神科轉進
      胸腔內科，五月十三日再次為原告作支氣管鏡檢查，所刷出之細胞診斷學檢查
      標本發現有惡性變化之細胞，而原告血清中癌症腫瘤指標亦上升，五月十一日
      為原告所作之全身骨頭掃描檢查結果亦發現有疑似癌症骨頭轉移之現象，五月
      十七日原告胸部Ｘ光追蹤檢查發現左上肺葉腫瘤有增大現象，基於上述各項檢
      驗結果及原告體重有減輕之現象，被告丙○○、甲○○乃診斷原告疑似罹患肺
      癌，而建議原告接受外科手術治療，被告二人之診斷乃依照上述檢查之結果所
      作之判斷，且於支氣管鏡細胞診斷學檢查標本上卻發現有惡性變化之細胞，被
      告二人所作之診斷自無不當，亦無任何過失可言。
    (2)原告手術治療後病理切片檢查雖經判斷原告係罹患肺結核，惟在臨床醫療上，
      病人罹患肺癌結合肺結核之案例並非罕見，故原告經被告二人依上述各項檢查
      之結果診斷為罹患肺癌，雖依手術治療後病理切片檢查結果為罹患肺結核，此
      亦可能係病人病情處於轉變階段故病理切片檢查尚未顯現所致，且病理切片是
      取樣切片，其切片亦有可能沒有切割到癌細胞部位，但此不表示其他部分沒有
      癌細胞，自不以此即認原告確無肺癌。
    (3)又被告雖依上述各項檢查結果而判斷原告應係罹患肺癌，並建議原告接受外科
      手術治療，惟被告等僅係依原告病情之檢查為研判及處置之建議，至於原告左
      肺之實際情況，需待外科醫師開刀後始能確知，故原告左肺上腫瘤大小，是否
      應切除，切除範圍若干等情，均有待外科醫師依其專業獨立判斷裁量，從而，
      本案原告左肺葉切除，係由外科醫師於開刀後本於其專業判斷必須切除，被告
      所作之診斷僅係提供外科醫師於手術治療中作為參考，被告所為均符合現行之
      醫療常規，並無任何違法或不當。
三、證據：聲請訊問證人周世華。
丙、本院依職權向高雄醫學大學附設中和紀念醫院調取原告病歷資料、
    理    由
一、本件原告主張被告丙○○係被告高雄醫學院附設中和紀念醫院之醫師，原告並無
    肺癌，被告丙○○應注意此情，卻於診斷時未盡其注意義務，作兩次切片檢查仍
    誤診原告罹有肺癌，並由具有醫師資格之被告甲○○於診斷後載明肺癌，原告因
    此而認須手術，乃於八十八年五月二十四日動手術將左肺全部切除，手術後經診
    斷結果，原告並無肺癌，而係罹有左肺結核，惟原告已因此次手術造成身體健康
    之重大損害，而須長期復健，爰依侵權行為之法律關係請求被告連帶賠償醫療費
    用、增加生活上需要之損害及慰撫金共五十五萬元等語。被告則以：原告因體重
    減輕、頭痛等，而住進被告精神科病房，後經胸部Ｘ光檢查、胸部電腦斷層檢查
    、支氣管鏡細胞學檢查及病理切片檢查發現有惡性變化之細胞，而原告血清中癌
    症腫瘤指標亦上升，並發現有疑似癌症骨頭轉移之現象，而建議原告接受外科手
    術治療，至於原告左肺之實際情況，需待外科醫師開刀後始能確知，故原告左肺
    上腫瘤大小，是否應切除，切除範圍若干等情，均有待外科醫師依其專業獨立判
    斷裁量，被告所為均符合現行之醫療常規，並無任何違法或不當等語資為抗辯。
二、本件原告主張被告丙○○係被告高雄醫學院附設中和紀念醫院之醫師，於八十八
    年間因接受被告丙○○、甲○○檢查，經判斷疑為罹患肺癌，乃手術將左肺全部
    切除，嗣手術後經切片診斷結果，係罹患肺結核等情，及被告所稱原告係因四肢
    無力、體重減輕等，而住進被告精神科病房，嗣於四月二十一日依胸部Ｘ光檢查
    發現左上肺葉有直徑五公分大之腫瘤，四月三十日胸部電腦斷層檢查結果仍發現
    原告左上肺葉有疑似肺癌腫瘤，五月六日再為原告進行支氣管鏡細胞學檢查及病
    理切片檢查無特別發現，五月十三日再次為原告作支氣管鏡檢查，所刷出之細胞
    診斷學檢查標本發現有惡性變化之細胞，而原告血清中癌症腫瘤指標亦上升，五
    月十一日為原告所作之全身骨頭掃描檢查結果亦發現有疑似癌症骨頭轉移之現象
    ，五月十七日原告胸部Ｘ光追蹤檢查發現左上肺葉腫瘤有增大現象等情，為兩造
    所不爭執，並有原告病歷資料在卷足參，是兩造此部份所陳之事實，均堪信為真
    實。
三、至原告主張被告二人於檢查過程有疏失等情，惟被告所否認，並以前揭情詞置辯
    ，經查：
    (1)本件原告前因主訴四肢無力、體重減輕、頭痛、耳朵痛、喉嚨痛、腰酸背痛等
      ，而住進被告精神科病房，並經胸部Ｘ光檢查、胸部電腦斷層檢查、支氣管鏡
      細胞學檢查，發現檢查標本發現有惡性變化之細胞，而原告血清中癌症腫瘤指
      標亦上升等情，已如前述，而原告之所以接受手術治療，依證人周世華即負責
      開刀之醫師到庭證稱：「原告當初住院時，欠缺自理能力，在精神科發現左肺
      有一五公分腫瘤。後來轉到內科，接受電腦斷層、骨頭掃描、細胞學檢查、Ｘ
      光檢查，發現是肺癌，內科建議轉診到外科接受開刀。轉診到外科，由我負責
      ，依其檢查資料，我安排時間手術。」「外科經過內科指示之後，就直接安排
      手術。」「縱然之前知悉是肺結核，仍會切除，因為腫瘤生長部分很重要，所
      以必須切除。」「內科雖然建議手術，但手術、切除範圍由我決定。縱然係良
      性腫瘤仍須切除。」（見本院九十年九月三日言詞辯論筆錄），是依證人周世
      華所述，原告於接受被告檢查後，雖發現疑似肺癌之惡性變化細胞，而移至外
      科，惟是否開刀及開刀範圍均係外科醫師即證人周世華所決定，另證人周世華
      亦證稱：「原告確實有壹個五公分腫瘤，腫瘤附近組織均已破壞。因最明顯肺
      癌及肺結核症狀相類，憑Ｘ光無法判斷。開刀後，左肺確有腫瘤，我們認為是
      肺癌。肺結核也會有結核瘤存在。縱然係良性腫瘤仍須切除。開刀後，發現腫
      瘤位在肺門，周遭有許多大血管，腫瘤已蔓延，延伸約肺一半以上，旁邊的肺
      並非正常，不可能單純將血管取出。若腫瘤生長在其他部位，可能單純取出腫
      瘤，但因為周遭有大血管，所以不可能單純取出腫瘤。」（見本院九十年九月
      三日言詞辯論筆錄）是依證人所述，雖本件原告係疑似肺癌而接受手術，惟縱
      使知悉原告所罹患係肺結核，但依該腫瘤生長情況，亦會進行切除，是原告所
      主張若被告判斷正確，即毋庸切除左肺及被告之檢查過程有醫療疏失等語，是
      否堪信，即非無疑。
    (2)再者，本件被告所為之檢查過程，經送行政院衛生署醫事審議委員會鑑定結果
      認為：「一、以所附細胞學抹片檢查標本，確實是癌細胞，而且可能是鱗狀上
      皮細胞癌。二、骨頭掃描發現兩側第六肋骨顯影增加，可以是以前的受傷或轉
      移性癌症所致，需要進一步追蹤診斷。三、體重減輕是一非典型症狀，結核病
      、癌症或憂鬱症均可引起，但是病歷記載中，病患並無體重減輕，反倒是四月
      二十日住院時，體重為五十七公斤，五月七日轉入胸腔內科時，增加為六十公
      斤。四、開刀前並無痰液之檢驗報告。五、切除之肺葉，以台大醫院回函診斷
      為肺結核。六、醫院內科病患轉至外科的正常程序，是由內科醫師作出診斷及
      開刀建議後，會診外科醫師，由外科醫師依資料之完整性及可信性，做開不開
      刀的決定。該院的程序確依醫學常規進行。七、一般而言，肺結核的治療以服
      用抗結核藥物即可，但是有下列情形，可以考慮進行手術切除，例如：懷疑是
      惡性腫瘤、多重藥物抗藥性結核而且是局部性病、嚴重大量咳血等。八、該院
      胸腔內科與胸腔外科在處理此罕見病例的過程中，縱或缺乏結核檢驗報告，以
      一位六十五歲老人，沒有糖尿病，胸部有大於四公分的腫瘤，而且痰液細胞學
      檢查為癌細胞，外科醫師為病患作切除手術，是符合醫療常規。至於切除範圍
      ，應以電腦斷層及開刀當場目視之侵犯範圍為準，因此本案並無醫療疏失。」
      有該委員會九十一年九月十八日編號0000000號鑑定書在卷足參，是依
      此鑑定意見，被告於檢查之過程、報告之判讀均無疏失，並依醫學常規轉送外
      科會診，而之所以進行切除手術，如前所述，係外科醫師之決定，且符合醫療
      常規，是綜上證人周世華所證及鑑定書意旨，實難謂被告於檢查之過程中有醫
      療過失。
四、綜上所述，原告因病入院後，被告對於原告所作之檢查及判讀並無問題，雖被告
    丙○○、甲○○有做出疑似肺癌診斷及開刀之建議，惟依原告之細胞學檢查，確
    實有發現惡性變化之細胞，且原告轉外科後，開刀與否之決定係由外科醫師所決
    定，並非被告之決定，況依前證人周世華所證，縱使診斷為肺結核，依原告之病
    況，仍會做出切除之決定，是被告對於原告之病況於檢查過程既無疏失，另對於
    原告左肺葉之切除亦非被告所決定，是原告主張其左肺葉遭切除，係因被告之醫
    療疏失所致，依侵權行為之法律關係請求被告連帶賠償五十五萬元，及自起訴狀
    繕本送達翌日起至清償日止，按年息百分之五計算之利息，即屬無據，應予駁回
    。
五、又原告另聲請對於被告於檢查過程中未為肺結核之檢查，及依原告身體狀況，若
    罹患第三期肺癌，是否有作手術之必要，再送行政院衛生署為鑑定。惟查，被告
    因於細胞學檢查中發現惡性變化之細胞，及考量原告身體狀況，綜合所有數據而
    為判讀疑似肺癌，既無違反醫療常規，業經鑑定在案，則現以手術後切片檢查認
    為有肺結核而認應進行肺結核檢查，即非常理，另如原告係罹患第三期肺癌，是
    否有開刀切除之必要，或因有立即之危險，或因病患自身、家屬之期望、要求，
    而會有不同之決定，尚非得於事後以推論有多久之存活期，而均謂無手術之必要
    ，況在此情況下，手術與否之決定權係在病患與外科醫師，與先前檢查之醫師無
    涉，是原告就此部分再聲請送鑑定，即屬無益，爰不再送請鑑定，附此敘明。
六、原告之訴既經駁回，其假執行之聲請亦失所附麗，應併予駁回。
七、據上論結，本件原告之訴為無理由，依民事訴訟法第七十八條，判決如主文。
中　　　華　　　民　　　國　　九十一　　年　　 十一　　 月　　二十二　　日
                              臺灣高雄地方法院民事第一庭
~B法　　　官　楊國祥
右為正本係照原本作成。
如對本判決上訴，須於判決送達後廿日內向本院提出上訴狀。
中　　　華　　　民　　　國　　九十一　　年　　 十一　　 月　　二十二　　日
~B法院書記官　蔡雅萍
